臺灣高等法院臺南分院民事裁定　94年度抗字第193號
抗　告　人　辰○○○
相　對　人己○○
　　　　　甲○○
　　　　　乙○○
　　　　　丑○○
　　　　　戊○○
　　　　　巳○○
　　　　　寅○○
　　　　　卯○○
　　　　　辛○○
　　　　　庚○○
　　　　　丙○○
　　　　　　　　　　　62號4.
　　　　　丁○○○
　　　　　癸○○
　　　　　子○○
　　　　　壬○○
上列當事人間因請求不當得利事件而聲請確定訴訟費用額，抗告
人對臺灣雲林地方法院於中華民國93年12月24日所為裁定（93年
度聲字第445號），提起抗告，本院裁定如下：
    主　  文
原裁定關於確定應由抗告人負擔之訴訟費用額在超過新台幣伍仟
壹佰伍拾貳元及其利息部分廢棄。
抗告人【辰○○○】應負擔之訴訟費用額，確定為新台幣伍仟壹
佰伍拾貳元，並應自原法院裁定送達翌日起至清償日止，加給按
週年利率百分之五計算之利息。
抗告程序費用由相對人負擔。
    理　　由
一、本件抗告人就原法院裁定所確定之訴訟費用額認有錯誤，而
    聲明不服，雖援引【民事訴訟法】第二百三十九條準用同法
    第二百三十二條第一項規定聲請裁定更正，然其本意既係對
    原法院裁定聲明不服，參酌【民事訴訟法】第四百九十五條
    前段規定意旨，視為提起抗告，應依抗告程序處理，合先敘
    明。
二、本件視為抗告意旨略以：依原審法院九十一年度訴字第五九
    九號確定判決，抗告人固應負擔訴訟費用十分之二，惟原法
    院據以計算訴訟費用之基礎，係以相對人提出之裁判費收據
    新台幣（下同）一一、八八０元為據；然查相對人主張之訴
    訟標的金額原為一百零八萬元，惟在民國（下同）九十三年
    五月二十四日在〔民事追加被告起訴狀〕將其訴訟標的金額
    減縮為五十四萬二千五百九十九元，因此，據以計算裁判費
    之基礎，應以五千九百六十九元計，原法院以一萬一千八百
    八十元計算，自屬錯誤。為此，依法提起抗告，求為廢棄原
    裁定等語。
三、按法院未於訴訟費用之裁判確定其費用額者，第一審受訴法
    院於該裁判有執行力後，應依聲請以裁定確定之。依第一項
    確定之訴訟費用額，應於裁定送達之翌日起，加給按法定利
    率計算之利息；【民事訴訟法】第九十一條第一、三項分別
    定有明文。查本件相對人【己○○】、【甲○○】、
    【乙○○】、【丑○○】、【戊○○】、【巳○○】
    、【寅○○】、【卯○○】、【辛○○】、【庚○
    ○】、【丙○○】、【丁○○○】、【癸○○】、
    【子○○】、【壬○○】｛下稱【己○○】等十五人｝
    與抗告人及【林復輝】、【林復坤】等間請求不當得利事件
    ，已經原審法院以九十一年度訴字第五九九號判決確定，其
    訴訟費用應由【林復輝】負擔十分之三、由【林復坤】負擔
    十分之一、由抗告人【辰○○○】負擔十分之二，餘由相對
    人【己○○】等十五人負擔，有本院依職權調取之原審法
    院九十一年度訴字第五九九號不當得利民事案卷可稽。相對
    人【己○○】等十五人於該判決確定後向原法院聲請確定
    訴訟費用額時，關於主張渠等繳納起訴裁判費之金額，固據
    提出原審法院91年9月11日開立之《自行收納款項統一收據
    》為釋明，而該收據所載徵收裁判費之金額固為一一、八八
    ０元（參見原法院卷第7頁），然該徵收之裁判費金額，係
    以相對人【己○○】等十五人起訴時請求之金額為標準而
    計算，查相對人【己○○】等十五人起訴時聲明請求之金
    額如下：
  (一)【林復輝】應賠償相對人【己○○】等十五人最近五年土
    地租金損失七十二萬元，及自九十一年九月一日起至清償日
    止，按週年利率百分之五計算之利息，並立即歸還坐落雲林
    縣土庫鎮○○段五二二之一二地號土地，或與相對人【己
    ○○】等十五人訂立租地契約。
  (二)【辰○○○】應賠償相對人【己○○】等十五人最近五年
    土地租金損失三十六萬元，及自九十一年九月一日起至清償
    日止，按週年利率百分之五計算之利息，並立即歸還坐落雲
    林縣土庫鎮○○段五二二之一二地號土地，或與相對人【
    己○○】等十五人訂立租地契約（參見原審九十一年度訴字
    第五九九號民事卷(一)第5頁）。
    惟相對人【己○○】等十五人於該案訴訟程序進行中之九
    十三年五月二十四日另行提出〔民事追加被告起訴狀〕（原
    法院九十三年五月二十五日收狀）追加【林復坤】為被告，
    而為如下之請求：
  (一)【林復輝】應給付相對人【己○○】等十五人相當於土地
    租金損失二十八萬二千五百七十七元，及本案判決之日起至
    清償日止，加計按週年利率百分之五計算之利息，並自九十
    三年六月二十日起至歸還土地之日止，每年應再給付相當於
    土地租金之損失八三、三六五元。
  (二)【辰○○○】應給付相對人【己○○】等十五人相當於土
    地租金損失十八萬七千七百二十六元，及本案判決之日起至
    清償日止，加計按週年利率百分之五計算之利息，並自九十
    三年六月二十日起至歸還土地之日止，每年應再給付相當於
    土地租金之損失四０、三四八元。
  (三)【林復坤】應給付相對人【己○○】等十五人相當於土地
    租金損失七萬二千二百九十六元，及本案判決之日起至清償
    日止，加計按週年利率百分之五計算之利息，並自九十三年
    六月二十日起至歸還土地之日止，每年應再給付相當於土地
    租金之損失二三、三三六元（參見原審九十一年度訴字第五
    九九號民事卷(二)第152頁）。
    而原審法院亦依相對人【己○○】等十五人嗣後提出之〔
    民事追加被告起訴狀〕所聲明之內容（但關於相對人【己
    ○○】等十五人請求利息部分除外）為判決之範圍｛參見原
    審九十一年度訴字第五九九號民事判決〔事實及理由〕－二
    所載之相對人【己○○】等十五人之聲明｝，則比較相對
    人【己○○】等十五人前後之聲明，渠等嗣後聲明請求之
    金額（五四二、五九九元）顯較原起訴時所請求之金額（一
    、０八０、０００元）為少，而有減縮請求金額之情形，則
    就渠等所減縮請求之金額與撤回該部分金額之請求無異，依
    【民事訴訟法】第八十三條第一項前段規定，所減縮請求金
    額部分之裁判費，自應由相對人【己○○】等十五人負擔
    ，此觀相對人【己○○】等十五人於上開〔民事追加被告
    起訴狀〕訴之聲明第四項所載：「本案訴訟費用，除原告（
    即相對人【己○○】等十五人）逾繳裁判費用新台幣五千
    九百一十一元由原告負擔外，其餘全部由被告負擔。」等語
    ，亦明相對人【己○○】等十五人已認上開所減縮請求金
    額之裁判費，應由渠等自行負擔。準此以觀，相對人【己
    ○○】等十五人實際所繳納之裁判費應僅為五、九五０元（
    應依九十二年九月一日施行之民事訴訟法第七十七條之十三
    規定計收），超過部分既應由相對人【己○○】等十五人
    負擔，自無列入應由抗告人及【林復輝】、【林復坤】負擔
    裁判費金額計算之餘地。因此，相對人【己○○】等十五
    人所支出而應列入訴訟費用計算之第一審裁判費應僅為五、
    九五０元，連同原裁定所列而為抗告人所無爭執之其他項目
    所支出之金額如下：
    (1)第一審裁判費：5,950元。
    (2)第一審鑑定費：17,950。
    (3)第一審旅費：500元。
    (4)第一審送達郵費：1,360元。
    (5)合計：25,760元。
    抗告人應負擔十分之二，以此比例計算結果，抗告人應負擔
    之金額為五、一五二元，並加給自原法院裁定送達翌日起算
    之法定遲延利息。原裁定未能以相對人【己○○】等十五
    人嗣後減縮請求之金額計算相對人【己○○】等十五人實
    際支出之第一審裁判費金額，徒以該院於相對人【己○○
    】等十五人最初起訴時開立之《自行收納款項統一收據》所
    載金額即為相對人【己○○】等十五人已納之裁判費用額
    ，並以此金額為標準計算抗告人應負擔之訴訟費用額，而命
    抗告人應負擔六千三百三十八元，就超過五、一五二元部分
    ，容有未洽。抗告意旨就此部分，指摘原裁定為不當，而聲
    明廢棄，為有理由，自應由本院將原裁定上開不當部分廢棄
    。並確定抗告人【辰○○○】應負擔之訴訟費用額為五、一
    五二元，並應自原法院裁定送達翌日起至清償日止，加給按
    週年利率百分之五計算之利息。
四、據上論結，本件抗告為有理由，依民事訴訟法第四百九十二
    條、第九十五條、第七十八條、第八十五條第一項前段，裁
    定如主文。
中　　華　　民　　國　九　十　四　年　五　　月　　九　日
                  民　事　第　五　庭
　　                      審判長法官　張　世　展
    　　                        法官　吳　上　康
        　　                    法官　蘇　清　恭
上列正本係照原本作成。
本裁定不得再抗告。
中　　華　　民　　國　九　十　四　年　五　　月　　九　日
　　                      法院書記官　魏　芝　雯
